【裁判字號】    99,婚,55
【裁判日期】    990707
【裁判案由】    離婚等
【裁判全文】
臺灣臺東地方法院民事裁定                99年度婚字第55號
原      告  甲○○
訴訟代理人  邱聰安律師
被      告  乙○○
上列當事人間請求離婚事件，本院裁定如下：
  主  文
本件移送臺灣花蓮地方法院。
    理  由
一、按訴之全部或一部，法院認為無管轄權者，依原告聲請或依
    職權以裁定移送於其管轄法院；婚姻無效或撤銷婚姻，與確
    認婚姻成立或不成立及離婚或夫妻同居之訴，專屬夫妻之住
    所地或夫、妻死亡時住所地之法院管轄。但訴之原因事實發
    生於夫或妻之居所地者，得由各該居所地之法院管轄，民事
    訴法第28條第1項、第568條第1項分別定有明文。次按民事
    訴訟法第568條第1項前段規定，離婚之訴專屬夫妻之住所地
    或夫、妻死亡時住所地之法院管轄。該條項所稱之「專屬夫
    妻之住所地」，係指專屬夫妻「共同」住所地之法院而言，
    此觀該條項文字未規定為「專屬夫或妻之住所地」或「專屬
    夫、妻之住所地」，及該條項於民國75年修正時，特揭櫫「
    依民法第20條第2項『一人不得同時有兩住所』之規定，夫
    妻住所必屬同一，亦即夫之住所即為妻之住所或妻之住所即
    為夫之住所，爰將第1項『專屬夫或贅夫之妻之住所地或其
    死亡時住所地』修正為『專屬夫妻之住所地或夫、妻死亡時
    住所地』」為其立法理由，並參照民法第1002條「夫妻之住
    所，由雙方共同協議之；未為協議或協議不成時，得聲請法
    院定之。法院為前項裁定前，以夫妻共同戶籍地推定為其住
    所。」之規定自明。
二、經查：原告於民國98年4月16日遷入被告設於高雄縣鳳山市
    文福里33鄰文學路8之4號之戶籍內，並於同年月18日與被告
    在高雄市鳳山市結婚，婚後仍共同設籍居住在上址，及至98
    年10月16日，兩造同時將戶籍遷入花蓮縣吉安鄉○○村○○鄰
    ○里○○街39巷10號，其後原告於99年4月7日獨自將其戶籍遷
    至臺東縣臺東市○○里○鄰○○路○段220巷46號等情，有原
    告之戶籍謄本、兩造全戶戶籍資料查詢單、遷移紀錄資料查
    詢結果單及高雄縣鳳山市第一戶政事務所函文所附之兩造結
    婚登記申請書、結婚書約等件在卷可憑。依上所見，兩造婚
    後之共同住所地先是在高雄縣鳳山市○○里○○鄰○○路8之4
    號，其後則共同遷往花蓮縣吉安鄉○○村○○鄰○里○○街39巷
    10號，並以此為其共同之住所，雖原告於99年4月7日將個人
    戶籍遷至臺東縣臺東市○○里○鄰○○路○段220巷46號，然
    其未曾與被告在目前之戶籍地址共同生活，可知兩造共同住
    所仍係在花蓮縣吉安鄉。又原告主張兩造同住於花蓮期間，
    被告動輒毆打、辱罵原告，甚至腳踹懷胎中之原告，對外謊
    稱原告肚中小孩非自其受胎所生，致其受有不堪同居之虐待
    之離婚原因事實，亦係發生在花蓮縣。是以，依前述說明，
    本件自應專屬臺灣花蓮地方法院管轄，原告向無管轄權之本
    院起訴，顯有違誤，本院爰依職權裁定移送於有管轄權之臺
    灣花蓮地方法院。
三、依民事訴訟法第28條第1項，裁定如主文。
中    華    民    國    99    年    7     月    7     日
                     家事法庭 法  官  范乃中
上列正本證明與原本無異。
如對本裁定不服，應於送達後10日內，向本院提出抗告狀（應抄
附繕本）。
中    華    民    國    99    年    7     月    7     日
                              書記官  高竹瑩

司法院資訊處製作；財團法人民間司法改革基金會備份。
